【裁判字號】    89,台非,212
【裁判日期】    890713
【裁判案由】    違反槍砲彈藥刀械管制條例
【裁判全文】
最高法院刑事判決                                八十九年度台非字第二一二號
    上訴人  最高法院檢察署檢察總長
    被  告  甲○○
右上訴人因被告違反槍砲彈藥刀械管制條例案件，對於台灣高等法院台中分院中華民
國八十八年一月十九日第二審確定判決（八十七年度上訴字第二七六五號，起訴案號
：台灣彰化地方法院檢察署八十七年度偵字第五五一五號），認為違法，提起非常上
訴，本院判決如左：
    主  文
原判決關於罪刑部分撤銷。
甲○○未經許可，寄藏可發射子彈具有殺傷力之槍枝，處有期徒刑一年一月；併科罰
金新台幣肆萬伍仟元，罰金如易服勞役，以銀元三百元即新台幣九百元折算一日。
改造具殺傷力之手槍貳支（槍枝管制編號分別為0000000000號、0000
000000號，含彈匣二個）、改造具殺傷力之子彈玖顆均沒收。
    理  由
非常上訴理由稱：「按判決不適用法則或適用不當者，為違背法令，為刑事訴訟法第
三百七十八條所明定，又依刑法第四十七條規定，受有期徒刑之執行完畢，或受無期
徒刑或有期徒刑一部之執行而赦免後，五年以內再犯有期徒刑以上之罪者，始得依累
犯規定加重本刑至二分之一。本件台灣高等法院台中分院八十七年上訴字第二七六五
號違反槍砲彈藥刀械管制條例案件判決認被告甲○○為累犯，係以甲○○曾於八十年
間，因槍砲彈藥刀械管制條例等案件，經台灣台中地方法院（應為台灣高等法院台中
分院之誤）判處有期徒刑三年三月確定，並於八十四年七月十一日（應為同月十日之
誤）執行完畢為論據。然查被告甲○○八十年間所犯肅清煙毒條例案件（即原判決所
稱違反槍砲彈藥刀械管制條例案件），台灣高等法院台中分院八十一年一月二十九日
以八十年度上訴字第一三六○號判處有期徒刑三年三月，台灣台中地方法院檢察署檢
察官指揮台灣台中監獄執行，刑期至八十四年十一月十日屆滿。被告甲○○又因肅清
煙毒條例案件，復經台灣高等法院台中分院於八十一年十一月二十六日以八十一年度
上訴字第二二七二號判決判處有期徒刑三年六月，該判決亦經台灣台中地方法院檢察
署檢察官指揮台灣台中監獄接續上開三年三月判決執行，刑期自八十四年七月十一日
起至八十七年十二月三十日屆滿。上開三年三月判決執行完畢前，法務部八十三年十
月二十八日以法（八三）監司字第二七八八號函核准假釋，並經台灣台中地方法院八
十三年度聲字第四○六五號裁定假釋中付保護管束，假釋後之殘餘刑期為四年一月三
日，假釋及保護管束之執行終了時間為八十七年十二月十八日（日期與執行指揮書記
載不符係因縮短刑期）。被告於假釋中再於八十六年九月初起至八十七年七月間未經
許可，犯本件寄藏可發射子彈，具有殺傷力之槍枝，經台灣高等法院台中分院八十七
年度上訴字第二七六五號判決，以累犯加重判處罪刑。被告上開假釋因在假釋中再犯
罪（再犯肅清煙毒條例罪經台灣高等法院八十六年度上訴字第一九八二號判決判處罪
刑），經法務部以八十七年一月七日法（八七）矯決字第○四九八○○號函撤銷假釋
，並再執行殘餘刑期四年一月三日，刑期至九十六年九月十一日止屆滿。以上有台灣
高等法院台中分院八十年度上訴字第一三六○號、八十一年度上訴字第二二七二號審
判案卷、台灣台中地方法院檢察署八十一年度執字第三八三號、八十二年度執字第二
六三號、八十三年度執更字第二九七九號、八十三年度執護字第一五四六號、八十七
年度執緝字第九○四號、執更字第二○一號執行案卷、台灣高等法院台中分院八十七
年度上訴字第二七六五號審判案卷，及上述各案卷中所附之判決、執行指揮書、法務
部假釋及撤銷假釋函可稽。是被告犯本件台灣高等法院台中分院八十七年度上訴字第
二七六五號判決中所記載之犯罪時間，均係在假釋期內，自與首開累犯之規定不合，
該判決仍以累犯加重判處被告刑責，顯屬適用法則不當，案已確定，且於被告不利，
合依刑事訴訟法第四百四十一條、第四百四十三條提起非常上訴，請將該違背法令判
決撤銷，另為適法之判決，以資救濟。」等語。
本院按判決適用法則不當者，為違背法令，刑事訴訟法第三百七十八條定有明文。又
依刑法第四十七條規定「受有期徒刑之執行完畢，或受無期徒刑或有期徒刑一部之執
行而赦免後，五年以內再犯有期徒刑以上之罪者，為累犯，加重本刑至二分之一。」
另依刑法第七十九條之一第一項規定：「二以上徒刑併執行者，第七十七條所定最低
應執行之期間，合併計算之。」同條第三項規定：「依第一項規定合併計算執行期間
而假釋者，前條第一項規定之期間，亦合併計算之。」則在併合執行之情形，經許其
假釋出獄者，其報請許可假釋所須最低應執行之期間，既合併計算，且假釋期間（即
殘刑期間），亦合併計算之，其期間即無從區分。從而，不論假釋出獄前所執行之期
間是否已逾其中任一罪之刑期，亦不論嗣後其假釋有無被撤銷，在假釋期間內，均應
認為尚未執行完畢。其於執行逾其中任一罪之刑期後五年內之假釋期間，再犯有期徒
刑以上之罪者，不應論以累犯。本件依原判決所認定之事實，被告曾於民國八十年四
月二十九日因違反槍砲彈藥刀械管制條例等案件，經台灣台中地方法院判處有期徒刑
三年三月確定，並於八十四年七月十一日執行完畢。仍不知悔改，復於八十六年九月
初起，在台北縣汐止鎮○○街六巷五號租處，未經許可，受董國基（已於八十六年九
月間死亡）之託，寄藏具殺傷力之改造玩具手槍二支（槍枝管制編號分別為0000
000000號、0000000000號，含彈匣貳個）、改造具殺傷力之子彈九
顆及未具殺傷力之子彈八顆、土造貫通之金屬管二支。被告嗣於八十六年十二月間搬
遷至彰化縣芳苑鄉○○路○段二巷三號賃屋居住，亦將上開物品持之南下，並藏放於
該處，迨八十七年七月一日中午十二時三十分許，經警搜索前址而查獲上情，並扣得
上開具殺傷力之改造玩具手槍二支（含彈匣二個）、改造子彈九顆、未具殺傷力之改
造子彈八顆、土造貫通之金屬管二支。但查被告於八十年間因非法持有化學合成麻醉
藥品、無故持有殺傷力之槍枝、持有毒品等罪，經台灣高等法院台中分院於八十一年
一月二十九日判決應執行有期徒刑三年三月，於八十一年七月二十八日入監執行，原
應於八十四年七月十日執行完畢；其又於八十一年間因施用毒品、違反槍砲彈藥刀械
管制條例等罪，經台灣台中地方法院判決應執行有期徒刑三年六月，於上訴後經台灣
高等法院台中分院於八十一年十一月二十六日駁回上訴確定，自八十四年七月十一日
起接續上開案件執行，刑期原應至八十七年十二月三十日屆滿，嗣被告之上述二案件
於八十三年十一月十一日經核准假釋出獄，且原應於八十七年十二月十四日縮短刑期
假釋期滿。然被告於八十五年間又因施用毒品、非法吸用化學合成麻醉藥品等罪及非
法販賣化學合成麻醉藥品、持有毒品等罪，分別經台灣士林地方法院及台灣板橋地方
法院判決應執行有期徒刑五年二月及六年二月，並分別經台灣高等法院於八十六年八
月六日及八十七年八月二十七日駁回上訴確定。被告乃經台灣台中地方法院裁定撤銷
其上開假釋並應執行殘刑有期徒刑四年一月三日確定。而此殘刑則接續前述被告於八
十五年間所犯二案件所定之執行刑有期徒刑十一年之執行，且自九十九年一月十四日
起算，至一○三年二月十六日期滿等情，有台灣高等法院台中分院八十七年度上訴字
第二七六五號刑事案卷所附該院被告全國前案紀錄表、該案刑事判決正本及台灣彰化
地方法院檢察署八十八年度執字第三九七號執行卷宗所附該署刑案資料查註紀錄表、
檢察官執行指揮書等存卷可證。則被告於八十年、八十一年間所犯之前開二案件既為
合併執行而假釋，依上開說明，其已執行之期間及假釋之範圍自應包括該兩罪徒刑在
內，其雖於執行逾前罪刑期後五年內之假釋期間，再犯有期徒刑以上之罪，仍不應論
以累犯。原判決竟遽論被告為累犯，自有適用法則不當之違誤。案經確定，且不利於
被告，非常上訴意旨，執以指摘，洵有理由。應由本院將原判決關於罪刑部分撤銷，
改判如主文第二項、第三項所示，以資糾正。另原判決參與審判之法官陳世雄與本件
參與判決之法官陳世雄，係屬同姓名而非同一人，附此明。
據上論結，應依刑事訴訟法第四百四十七條第一項第一款但書，槍砲彈藥刀械管制條
例第十一條第四項、第十二條第四項，刑法第十一條前段、第五十五條、第四十二條
第二項、第三十八條第一項第一款，罰金罰鍰提高標準條例第二條，現行法規所定貨
幣單位折算新台幣條例第二條，判決如主文。
中      華      民      國    八十九    年      七      月     十三     日
                              最高法院刑事第十二庭
                                  審判長法官  陳  炳  煌
                                        法官  陳  正  庸
                                        法官  陳  世  雄
                                        法官  徐  文  亮
                                        法官  吳  信  銘
      右正本證明與原本無異
                                              書  記  官
中      華      民      國    八十九    年      七      月     二十     日


司法院資訊處製作；財團法人民間司法改革基金會備份。
